# 请教陈老师关于“全资子公司清算时母公司长投的处理问题”

提问人：lucky_starbhg 时间：2021-07-19 14:33:06
陈老师您好：
向您请教一个关于全资子公司清算时母公司的长投处理问题。
假设母公司A的全资子公司B于 2021 年 4 月启动清算程序，预计 2021 年 8 月彻底完成清算注销。截止 2021 年 6 月 30 日，A公司账面对B公司长投 100万元，应收账款 300 万元；B公司账面银行存款 10 万元，对A公司应付账款 300 万元，实收资本 100 万元，未分配利润-500万元。根据您在其他版面的回复， 2021 年半年报时，B公司应确认资本公积 290 万元，冲销应付账款 290 万元；A公司应确认长投 290 万元，冲销应收账款 290 万元。那么想进一步请教您，在出具 2021 年半年报时，是否应将母公司A对子公司B的长期股权投资 390 万元全额计提减值准备？如未计提减值准备， 8 月底子公司完成清算时，母公司应确认投资收益-390万元；从全年报表来看，子公司清算注销在母公司报表上列示在投资收益中。如计提减值准备， 8 月底子公司完成清算时，若子公司银行存款余额仍为 10 万元，那么母公司确认的投资收益为 0 ，从全年报表来看，子公司清算注销在母公司报表上列示在资产减值损失中。两种不同的处理方式，对母公司报表产生不同的影响，应选择哪一种处理方式更为妥当呢？如选择计提减值准备的方式， 8 月底子公司完成清算时，若子公司银行存款余额不足 10 万元，应如何进行处理呢？直接确认投资收益还是进一步确认资产减值损失呢？
问题写的比较繁琐，感谢陈老师的回复~~

回答人：chenyiwei
在 2021 年 6 月末，母公司应将对该子公司的股权投资和债权作为一个整体一并考虑其减值问题。从主帖所述情况看，在 2021 年 6 月末，母公司应当已经正式豁免了该子公司对母公司的债务，即收回 10 万元，剩余的 290 万元豁免，故子公司计入资本公积，母公司转入对该子公司的长投成本。相应地，此时母公司应对调整后的长期股权投资计提减值准备（很可能是全额计提），而不是到 8 月末清算完成时才确认损失。
但是，如果该子公司前几年已出现经营业绩下滑、资不抵债等情况的，则说明个别报表层面的长期股权投资和应收账款可能在以前年度就应当要计提减值准备，如果此前没有计提的，应考虑是否属于母公司个别报表层面的前期差错。